【裁判字號】    99,聲再,98
【裁判日期】    990319
【裁判案由】    毒品危害防制條例
【裁判全文】
臺灣高等法院刑事裁定                  99年度聲再字第98號
再審聲請人
即受判決人  甲○○
上列聲請人因違反毒品危害防制條例案件，對於本院97年度重上
更(三)字第189號，中華民國98年4月29日第二審確定判決（第一審
案號：臺灣板橋地方法院94年度訴字第2369號，起訴案號：臺灣
板橋地方法院檢察署94年度偵字第16689 號），聲請再審，本院
裁定如下：
    主  文
再審之聲請駁回。
    理  由
一、按有罪判決確定後，因發現確實之新證據，足認受有罪判決
    之人應受無罪、免訴、免刑或輕於原判決所認罪名之判決，
    為受判決人之利益，得聲請再審，刑事訴訟法第420條第1項
    第6 款固定有明文。惟所謂確實之新證據，須以判決當時已
    經存在而發見在後或審判時未經注意之證據，且可認為確實
    足以動搖原確定判決，而為受判決人有利之判決者為限。倘
    非判決後發現之新證據，而為再審聲請人於判決前所明知，
    又非不須調查之確實新證據，自不能謂為有再審之理由（參
    照最高法院35年特抗字第21號、40年度台抗字第2 號判例要
    旨）。故受理聲請再審之最後事實審法院，應就聲請再審理
    由之所謂「新證據」，是否具備事實審判決前已經存在，為
    法院、當事人所不知，事後方行發見之「嶄新性」，及顯然
    可認足以動搖原有罪確定判決，應為無罪、免訴、免刑或輕
    於原判決罪名之「顯然性」二要件，加以審查，為判斷應否
    准予開始再審之準據（參照最高法院85年度台抗字第308 號
    裁定意旨）。亦即，所謂「發見確實之新證據」，係指該證
    據當時已存在，為法院、當事人所不知，事後始經發現者，
    且就新證據之本身形式上觀察，毋須經調查程序顯然可認為
    足以動搖原確定之判決者而言（參照最高法院88年度台抗字
    第257號、93年度台抗字第576號裁定意旨）。
二、聲請意旨略以：本院97年度重上更(三)字第189 號，經判決確
    定後，因發見確實之新證據足認應受無罪、免訴、免刑之判
    決，為此聲請再審，理由：(1)原確定判決詳載被告持有第一
    、二級毒品罪，係一行為觸犯數罪名，為想像競合犯，卻出
    現了二件持有毒品罪之判決，已違背法令。(2)檢察官未對被
    告施用毒品之部分起訴，被告持有第一、二級毒品部分應被
    施用毒品罪之判決所吸收，因而應更為施用毒品罪之判決，
    以符法令。(3)被告曾於95年1 月26日因連續施有第一、二級
    毒品罪經判處罪刑，判決尚未確定時，95年5月2日再因持有
    第一、二級毒品併施用犯行另經判處罪刑，本案無論是和前
    案或其後案均應構成連續犯之裁判上一罪，為起訴、判決效
    力所及，原審未及審酌，本案再予判決，顯有未洽，亦屬判
    決違背法令。綜上，被告行為均在95年7月1日前適用舊法連
    續犯論以一罪，懇請聲請再審，確保法令完整統一，使被告
    於本案更為免訴之判決云云。
三、經查：
    聲請意旨雖引用原確定判決認定聲請人持有第一、二級毒品
    罪，係一行為觸犯數罪名，為想像競合犯，從一重論以持有
    第一級毒品罪，卻於同一案另出現持有第二級毒品罪之判決
    （即本院96年度上訴字第1410號判決）云云，惟查原確定判
    決認定本件聲請人持有第一、二級毒品之犯行，係聲請人持
    有第一級毒品海洛因與第二級毒品甲基安非他命之事實，與
    本院96年度上訴字第1410號判決係聲請人另持有第二級毒品
    大麻之事實顯不相同，原確定判決認事用法並無違法或不當
    ，聲請意旨此部分指摘，並不足採。另聲請意旨以檢察官未
    對聲請人施用毒品之部分起訴，聲請人應更為施用毒品罪之
    判決、聲請人前曾犯施用第一、二級毒品罪，本案應為前案
    判決效力所及，主張原審判決違背法令云云，然該等事由，
    均非事後始發現者，係原確定判決審理時業已存在之證據，
    原確定判決並已加以審酌，亦已說明其認事用法之理由，非
    屬當事人或法院所不知而不及調查斟酌者，顯缺乏嶄新性要
    件，且就證據之本身形式上觀察，並無顯然可認為足以動搖
    原確定判決之情形，亦未具備顯然性要件，揆諸首揭說明，
    自非適法之聲請再審理由。至聲請人苟認原確定判決採酌違
    背法令，亦屬旨在糾正法律上錯誤之非常上訴範疇，核與對
    確定判決之事實錯誤而為之救濟方法之再審，迥不相侔。綜
    上所述，本件聲請人所舉聲請再審之理由，核與刑事訴訟法
    第420條、第421條之規定無一相符，從而，本件再審之聲請
    ，為無理由，應予駁回。
據上論斷，應依刑事訴訟法第434條第1項，裁定如主文。
中    華    民    國    99    年    3     月    19    日
                  刑事第三庭  審判長法  官  陳博志
                                    法  官  劉興浪
                                    法  官  許文章
以上正本證明與原本無異。
如不服本裁定，應於收受送達後5日內向本院提出抗告狀。
                                    書記官  蔡慧娟
中    華    民    國    99    年    3     月    19    日

司法院資訊處製作；財團法人民間司法改革基金會備份。
